【裁判字號】    88,訴,599
【裁判日期】    890225
【裁判案由】    偽證
【裁判全文】
臺灣基隆地方法院刑事判決                          八十八年度訴字第五九九號
    公  訴  人  臺灣基隆地方法院檢察署檢察官
    被      告  丁○○
    選任辯護人許世正
    被      告  甲○○
右列被告等因偽證案件，經檢察官提起公訴 (八十八年度偵字第二二三號 )，本院判
決如左：
    主      文
丁○○教唆證人，於執行審判職務之公署審判時，於案情有重要關係之事項，於供前
具結，而為虛偽陳述，處有期徒刑肆月，緩刑貳年。
甲○○證人，於執行審判職務之公署審判時，於案情有重要關係之事項，於供前具結
，而為虛偽陳述，處有期徒刑肆月，緩刑貳年。
    事      實
一、緣丁○○與案外人丙○○因雙方間之金錢借貸、投資經營公司等債務糾葛而於民
    國八十五年間向台灣基隆地方法院檢察署提出刑事告訴，指訴丙○○涉有詐欺及
    侵占罪嫌，該案於八十六年五月二十六日經台灣基隆地方法院檢察署檢察官偵查
    終結並對丙○○提起公訴後由本院八十六年度訴字第三０九號案件受理在案，丁○○於本院該案審理中多次指稱，丙○○曾於八十四年十一月間，向伊謊稱要借
    貸新台幣（下同）一百二十萬元以作為購買元吉行之股權資金，待日後元吉行經
    營賺錢，定連本帶利償還丁○○，丁○○因此誤信為真，而於八十四年十一月二
    十七日自台北縣中和二支郵局帳戶內提領二十萬元現金，再將同郵局所有之定存
    單質借出一百零二萬元，合計一百二十二萬元交付予丙○○，事後始查知丙○○
    所稱頂讓元吉行一半股權經營一事全係詐騙謊言，認為丙○○明顯有詐取伊一百
    二十二萬元現金之事實，惟於上開時地收取一百二十二萬元之事實為丙○○所否
    認，且該部分之事實除丁○○之指訴、郵政存簿儲金儲金簿提款之記錄及郵政定
    期儲金存單質押借據等相關文件外，尚乏其他證據可證明丁○○確有於前揭時地
    交付現金一百二十二萬元予丙○○，本案承審法官遂於八十七年十二月三日開庭
    調查時要求丁○○提供其他相關人證物證以資證明確有上開指訴之事實無訛，詎
  丁○○見已無其他旁證可憑，一時心急，竟基於教唆之故意，於當日庭期結束返
    回台北縣中和市○○路四八六巷一之二號三樓住處後，教唆其外甥甲○○出庭作
    偽證，甲○○乃於八十七年十二月二十四日十五時三十分許，本院八十六年度訴
    字第三０九號丙○○被控侵占等案件開庭調查時，陪同丁○○到庭，並由丁○○
    聲請承審法官傳訊甲○○作證，甲○○明知八十四年十一月二十七日當日其皆於
    大同股份有限公司板橋廠上班，並未陪同丁○○至台北縣中和二支郵局提領一百
    二十二萬元現金，且未在場目睹丁○○交付一百二十二萬元予丙○○收取，竟於
    承審法官訊問時於案情有重要關係之事項，供前具結而為虛偽之陳述稱：（問：
    於八十四年十一月二十七日是否與丁○○去領一百二十二萬元？）「有，在中和
    郵局二支局領，第一次領二十萬，第二次領一百零二萬，當時我與姑姑（丁○○
    ）、丙○○，還有丙○○的一個朋友四人去領。「（問：當時有無看到丁○○將
    一百二十二萬元交給丙○○？）」有，當場就交給他了。「（問：為何找你一起
    去）」因為要領那麼多錢，丁○○叫我陪他去﹂等語，圖使丙○○受有不利益之
    判決，而足以影響法官對於丙○○有無詐騙丁○○一百二十二萬元事實之認定。
    理      由
一、訊據被告丁○○矢口否認有前揭犯行，辯稱：當日是甲○○主動願意至法庭作證
    ，伊並未教唆甲○○到庭作證時虛偽陳述，且伊確實有於八十四年十一月二十七
    日在中和二支郵局領取一百二十二萬元並當場交予丙○○，而甲○○當庭所為之
    證言縱認不實，似與該案件中丙○○有無詐欺取財、侵占等案情無關，非屬有關
    案情之重要關係事項云云；訊之被告甲○○亦供承在丙○○被控侵占等案件中，
    於本院八十七年十二月二十四日十五時三十分許開庭調查時曾作證供述過上開證
    言，惟矢口否認有偽證之犯行，辯稱：伊與丁○○有親屬關係且同住一處，對於
    丁○○與丙○○間金錢借貸等事實均知之甚詳，當日出庭僅就所知之事實為證述
    並無偽證之故意，且丁○○並未教唆其出庭作證，是其主動願意到庭說明云云。
    惟查，前開犯罪事實業據告發人丙○○指訴甚詳，而被告甲○○於八十四年十一
    月二十七日當日皆於大同股份有限公司板橋廠上班，並未陪同丁○○至台北縣中
    和二支郵局提領一百二十二萬元現金，且未在場目睹丁○○交付一百二十二萬元
    予丙○○收取等情，為被告甲○○於檢察官偵查中及本院調查時均自承不諱，復
    有大同股份有限公司板橋廠函、甲○○八十四年十一月之出勤結算月報表各一份
    在卷可稽，且經台灣基隆地方法院檢察署檢察官將被告二人及告發人丙○○送內
    政部警政署刑事警察局實施測謊鑑定結果，被告丁○○對於「（一）妳有在中和
    郵局交錢給丙○○嗎？答：有。（二）八十四年十一月二十七日你有在中和郵局
    交錢給詹某嗎？答：有。（三）妳交錢時，甲○○在場嗎？答：有」等問題及被
    告甲○○對於「（一）你有看見丁○○拿錢給丙○○嗎？答：有。（二）八十四
    年十一月二十七日你有看見丁○○拿錢給詹某？答：有。（三）八十四年十一月
    二十七日早上你有至中和郵局嗎？答：有。」等問題均呈不實之反應，告發人丙○○對於「（一）當天你有去中和郵局嗎？答：沒有。（二）八十四年十一月二
    十七日你有到中和郵局嗎？答：沒有。（三）當天甲○○有到中和郵局嗎？答：
    不知道。」等問題，則並無不實之反應，此有內政部警政署刑事警察局八十八年
    十月二十一日刑鑑字第一０九０八０號鑑驗通知書一份附卷可參。按刑法上之偽
    證罪，所稱「虛偽之陳述」，必須行為人以明知不實之事項，故為虛偽之陳述，
    始為相當；質言之，必須行為人，主觀上明知反於其所見所聞之事項，故意為不
    實之陳述而言。查被告甲○○明知八十四年十一月二十七日當日其皆於大同股份
    有限公司板橋廠上班，並未陪同丁○○至台北縣中和二支郵局提領一百二十二萬
    元現金，且未在場目睹丁○○交付一百二十二萬元予丙○○收取之事實已如前述
    ，卻於告發人丙○○被控侵占乙案中在本院調查中明確供證「於八十四年十一月
    二十七日與丁○○一同至中和郵局二支局提領一百二十二萬元，第一次領二十萬
    ，第二次領一百零二萬，當時我與姑姑（丁○○）、丙○○，還有丙○○的一個
    朋友四人去領」、「當時有看到丁○○當場將一百二十二萬元交給丙○○」云云
    ，明顯反於其所見聞之事實，足見其蓄意偽證，絕非供述不明，無犯罪之故意。
二、次按刑法第一百六十八條規定：於執行審判職務之公署審判時，或於檢察官偵查
    時，證人、鑑定人、通譯於案情有重要關係之事項，供前或供後具結而為虛偽陳
    述者，為偽證罪，所謂於案情有重要關係之事項，指該事項之有無，足以影響於
    裁判之結果者而言，以抽象的危險為已足，自不以結果之發生為必要，則一有偽
    證行為，無論當事人是否因而受有利或不利之結果，均不影響於此罪之成立。又
    刑法第三百三十九條第一項之詐欺取財罪，係以行為人有不法所有之意圖及施用
    詐術使人陷於錯誤而交付財物為構成要件，是以行為人有無不法所有之意圖及是
    否施用詐術使人陷於錯誤而交付財物，即為詐欺取財罪「於案情有重要關係之事
    項」。查被告丁○○指訴於前揭時地交付告發人丙○○一百二十二萬元之事實，
    為丙○○所否認，即雙方對於告發人丙○○究竟有無自被告丁○○取得一百二十
    二萬元財物之事實有所爭執，且此部份之事實除丁○○之指訴、郵政存簿儲金儲
    金簿提款之記錄及郵政定期儲金存單質押借據等相關文件外，並無其他積極證據
    可資證明，換言之，告發人丙○○於其被訴詐欺、侵占案件中，有無不法所有之
    意圖？曾否誘騙被告丁○○投資經營公司？丁○○有無交付現金？是否因誤信為
    真而交付丙○○款項？均為「於案情有重要關係之事項」，雖丙○○被訴詐欺、
    侵占之案件，業經本院八十六年度訴字第三０九號案件認定因無法證明丙○○有
    詐欺之意圖而判決無罪確定在案，但依上開說明所示，偽證罪足以影響於裁判之
    結果者而言，以抽象的危險為已足，自不以結果之發生為必要，殊不論當事人是
    否因而受有利或不利之結果，均不影響於此罪之成立。被告甲○○所陳顯屬虛偽
    ，已如前述，而該陳述對於被告丁○○究竟有無交付現金一百二十二萬元予丙○○之詐欺罪構成要件事實有關，自屬於案情有重要關係之事項，被告甲○○所為
    之虛偽陳述顯足以影響該判決結果。再者，被告甲○○於八十八年九月十三日至
    內政部警政署刑事警察局測謊時，經測謊人員乙○○晤談開導後，已坦承八十四
    年十一月二十七日並未至中和郵局，也沒有看見丁○○交付一百二十二萬元給丙○○，是丁○○請伊到法院說的等事實，業據證人乙○○到庭證述屬實，且有被
    告甲○○親筆書寫之自白書一紙附卷足憑。雖被告甲○○嗣後於本院調查時辯稱
    ：該自白書最後一句「是姑姑（丁○○）請伊到法院說的」，是受證人乙○○脅
    迫後所寫，與事實不符云云。但查，被告甲○○如何於前揭時地於自由意識之下
    書立自白書等情已據證人乙○○於本院調查時證述甚詳，而被告二人亦不諱言被
    告甲○○於測謊當日，是由被告丁○○陪同前往、在外等候，法警並無參與之事
    實無訛。則衡情證人乙○○顯無可能以若不於自白書上寫下此句，即命法警將被
    告甲○○帶走等語脅迫之，況證人乙○○僅為台灣基隆地方法院檢察署檢察官囑
    託測謊之鑑識人員，並非從事偵辦該案件之檢警人員，何以須對被告甲○○出言
    恫嚇、脅迫？況被告甲○○於檢察官偵查時，並未對於該紙自白書之任意性、真
    實性提出質疑，亦自承自白書為其所親自書寫按捺指印，被告丁○○顯有教唆證
    人虛偽證明告發人丙○○有取得財物之行為，足證被告二人上開辯解顯係事後卸
    責之詞，無足採信，此外，並有被告甲○○在本院該案件作證之訊問筆錄及證人
    結文可資佐證。本件事證明確，被告犯行均堪認定，應予依法論科。
三、核被告丁○○所為係犯刑法第二十九條第二項、第一百六十八條之教唆偽證罪被
    告甲○○所為係犯刑法第一百六十八條之偽證罪。爰審酌被告本次犯行對於國家
    司法權有重大妨害，被告前均有正當工作，丙○○對二人表示原諒不願追究及被
    告為求於另案訴訟中獲致有利之判決而為本件犯罪動機、目的、手段、、素行尚
    佳、智識程度不高及有正當工作等一切情狀分別量處如主文所示之刑。又被告二
    人前均未曾受有期徒刑之宣告，有臺灣基隆地方法院檢察署刑案資料查註記錄表
    二紙附卷可稽，因一時思慮欠周致罹刑章，是其經此次教訓，當知所警惕應無再
    犯之虞，本院認其前所受宣告之刑以暫不執行為適當，乃併予宣告緩刑二年，以
    勵自新。
四、據上論斷，應依刑事訴訟法第二百九十九條第一項前段、刑法第二十九條第一項
    第二項、第一百六十八條、第七十四條第一款，判決如主文。
本案經檢察官蔡和憲到庭執行職務
中    華    民    國      八十九      年    二      月      二十五      日
                                  臺灣基隆地方法院刑事第二庭
                                          法  官  汪  梅  芬
右正本證明與原本無異。
對於本件判決如有不服，應於收受送達後十日內，向本院提出上訴書狀，上訴於臺灣
高等法院，並按他造當事人之人數附具繕本。
                                          書記官  張  堅  國
中    華    民    國      八十九      年    三      月        九        日


司法院資訊處製作；財團法人民間司法改革基金會備份。
